臺灣高等法院臺南分院刑事判決　　　 94年度交上訴字第103號
上　訴　人
即　被　告　甲○○
選任辯護人　陳正芳　律師
上列上訴人因過失致死案件，不服臺灣嘉義地方法院93年度交訴
字第50號，中華民國93年12月20日第一審判決（起訴案號：臺灣
嘉義地方法院檢察署93年度調偵字第318號），提起上訴，本院
判決如下：
    主  文
上訴駁回。
    事  實
一、甲○○從事農業，係以駕駛自用小貨車載運農具為其附隨業
    務，為從事業務之人，其於民國（以下同）93年6月5日上午
    10時15分許，駕駛車牌號碼Ｊ7-6293號自用小貨車，沿嘉義
    縣梅山鄉○○街由西向東方向行駛，行經該街與新興路392
    巷無號誌之交岔路口時，原應注意車輛行經無號誌之交岔路
    口，應減速慢行並未注意車前狀況，作隨時停車之準備，而
    依當時日間天候晴、路面乾燥、無缺陷、無障礙物，並無不
    能注意之情事，乃竟疏未注意，貿然以約30公里之時速行進
    ，適張葉素緣騎乘三輪腳踏車，自對向駛至該交岔路口左轉
    ，亦疏未注意轉彎車應讓直行車先行，甲○○因而煞停不及
    ，撞及張葉素緣騎乘之前揭腳踏車，致張葉素緣人車倒地，
    因而受有腦出血、頭部外傷之致命傷害，經送醫後不治死亡
    。甲○○於肇事後停留於事故現場，向至現場處理事故之嘉
    義縣警察局竹崎分局梅山分駐所（下稱梅山分駐所）警員林
    明賢自首犯罪，而接受本件裁判。
二、案經張葉素緣之子乙○○告訴及臺灣嘉義地方法院檢察署檢
    察官據報相驗後自動檢舉偵查起訴。
    理  由
一、訊據上訴人即被告甲○○對於上開時地駕車肇事，並致張葉
    素緣人車倒地，因而受有腦出血、頭部外傷，經送醫後不治
    死亡之事實，固不否認，始則辯稱：因被害人張葉素緣迎面
    而來突然左轉，二車相距太近，並無足夠之反應距離，以致
    伊閃煞不及而互撞，伊並無過失，嗣經本院送覆議鑑定後，
    承認有過失，惟以過失情節較輕，原審量刑太重請減輕等語
    。
二、惟查被告確於前開時地，駕駛自小貨車撞及張葉素緣騎乘之
    三輪腳踏車，致張葉素緣人車倒地，因而受有腦出血、頭部
    外傷之致命傷害，經送醫後不治死亡，業據其於警訊、偵查
    、原審及本院審理時，坦承不諱（詳相驗卷第4頁至第6頁、
    第25頁、原審卷第16頁、第19頁、本院卷第26頁），並經檢
    察官督同法醫師相驗無誤，復有相驗屍體證明書、驗斷書及
    勘驗筆錄、道路交通事故現場圖、調查報告表、事故現場照
    片18幀在卷可證（附於相卷第9頁至第20頁、第28頁、第34
    頁至第38頁）。
三、按車輛行經無號誌之交岔路口，應減速慢行，作隨時停車之
    準備。又汽車行駛時，駕駛人應注意車前狀況，並隨時採取
    必要之安全措施，道路交通安全規則第93條第1項第2款、第
    94條第3項分別定有明文。被告駕駛自小貨車，自應注意上
    述道路安全規定，而依卷附之道路交通事故調查報告表所載
    ，本件肇事當時係日間天候晴、路面狀態乾燥、無缺陷、無
    障礙物等情，即無不能注意之情事，被告竟疏未注意減速慢
    行，作隨時停車之準備，猶貿然以約30公里之時速行進，以
    致肇事，足見被告於本件車禍確違反上述道路交通安全規則
    而有過失至明。又本案經送請臺灣省嘉雲區車輛行車事故鑑
    定委員會鑑定結果，亦認「一、張葉素緣騎乘腳踏車，行經
    無號誌交岔路口，左轉未讓直行車先行，為肇事主因。二、
    甲○○駕駛自用小貨車，行經無號誌交岔路口，未減速慢行
    ，作隨時停車之準備，為肇事次因」，有該委員會93年8月1
    0日嘉鑑字第093580513Ｂ號函檢附之嘉鑑字第930859號鑑定
    意見書一份附卷足憑（附於相卷第42頁至第44頁），本院再
    送覆議，經臺灣省車輛行車事故覆議鑑定委員會亦認：「照
    原鑑定意見」，僅意見文詞修改為「甲○○駕駛自用小貨車
    ，行經無號誌交岔路口，未減速慢行且未注意車前狀況，為
    肇事次因」，亦有該委員會94年5月3日府覆議字第09401002
    26號函可按（附於本院卷第52頁）。
四、至被告於本院準備程序中雖稱：伊以約30公里的時速前進，
    被害人張葉素緣在七點六公尺處忽然左轉，伊就本件事故是
    否有足夠的煞車反應時距及是否有迴避之機會，容有疑義云
    云，並就此疑點聲請送國立成功大學交通管理系「肇事分析
    與諮詢中心」鑑定，業經本院函請財團法人成大研究發展基
    金會鑑定，惟據該基金會於94年2月24日以（94）成大研基
    建字第0337號函覆稱：「本案經成功大學交通管理系『肇事
    分析與諮詢中心』初步研判，由於目前之鑑定制度在地方上
    有地區鑑定會，在直轄市或是省政府則有覆議會。因此該中
    心僅受理已經前述鑑定二級制完成鑑定之案件，或是該制度
    拒絕受理之案件，「本案未經覆議會覆議不符該中心受理要
    件，事故歉難受理鑑定」（附於本院卷第31頁），而被告嗣
    後雖又具狀聲請送台灣省車輛行車事故覆議鑑定委員會鑑定
    ，經本院再送覆議結果，亦認被告應負肇事責任之次因，己
    如前述，被告對上開覆議之鑑定，並無意見，並坦承有過失
    ，故被告於本院準備程序中所辯：因被害人張葉素緣迎面而
    來突然左轉，二車相距太近，並無足夠之反應距離，以致伊
    閃煞不及而互撞，伊並無過失云云，殊不足採。本件肇事被
    告與有過失，應可認定。又過失致人於死罪，祇須行為人之
    過失與被害人之死亡有相當因果關係，即告成立，並不因被
    害人與有過失而減免刑責（最高法院73年度台上字第693號
    判決參照），是本件被害人雖因左轉未讓直行車先行，而違
    反前揭規則第125條第7款之規定，亦有過失，惟與被告同為
    肇事原因，揆諸上開判決意旨，本件車禍既係被告之前開過
    失行為所併合肇致，被告自不得解免其罪責，是被告有上開
    過失行為，至為明確。
五、查被告從事農業，係以駕駛自用小貨車載運農具為其附隨業
    務（詳前開相卷第25頁），為從事業務之人，其於執行業務
    中肇事致人於死，核其所為，係犯刑法第276條第2項之業務
    過失致人於死罪。又被告於車禍發生後，在未為有偵查權限
    之機關或公務員發覺前，停留於事故現場，向至現場處理事
    故之梅山分駐所警員林明賢自首犯罪，而接受本件裁判等情
    ，有該員警所具之自首情形紀錄表一紙在卷可按（附於相卷
    第22頁），其對於未發覺之犯罪自首而接受裁判，應依刑法
    第62條前段自首之規定減輕其刑。
六、原審審理結果，認被告業務過失致人於死罪證明確，適用刑
    法第276條第2項、第62條前段、罰金罰鍰提高標準條例第一
    條前段，並審酌被告之智識程度、職業務農、無犯罪前科，
    就本件車禍雖與被害人同屬肇事因素，惟屬肇事次因，肇事
    後坦承犯行，並自首接受裁判，惟未與被害人家屬達成和解
    賠償損害及其他一切情狀，量處有期徒刑八月，經核認事用
    法俱無不合，量刑亦稱妥適，被告上訴意旨指摘原判決量刑
    太重，為無理由，應予駁回。
七、據上論斷，應依刑事訴訟法第368條，判決如主文。
本案經檢察官林炎昇到庭執行職務。
中　　華　　民　　國　　94　　年　　6 　　月　　9　　  日
　　　　　　　    刑事第五庭  審判長法　官  楊 明 章
　　　　　　　　　　　　　　　　    法　官  沈 揚 仁
　　　　　　 　 　　　　　　　　　　法　官  戴 勝 利
以上正本證明與原本無異。
如不服本判決，應於收受本判決後十日內向本院提出上訴書狀。
其未敘述上訴理由者並得於提起上訴後十日內向本院補提理由書
狀（均須按他造當事人之人數附繕本）「切勿逕送上級法院」。
　　　　　　　　　　　　　　　　　　書記官  李 珍 鳳
中   華    民    國     94    年    6     月    10     日
附錄本判決論罪之法條：
刑法第276條：因過失致人於死者，處二年以下有期徒刑、拘役
　　　　　　 或二千元以下罰金。
             從事業務之人，因業務上之過失犯前項之罪者，
             五年以下有期徒刑或拘役，得併科三千元以下罰
             金。
